【裁判字號】    92,自,43
【裁判日期】    920707
【裁判案由】    誣告
【裁判全文】
臺灣臺北地方法院刑事裁定                            九十二年度自字第四三號
    自  訴  人  甲○○
    被      告  乙○○
右列被告因誣告案件，經自訴人提起自訴，本院裁定如左：
    主  文
自訴駁回。
    理  由
一、按法院或受命法官於自訴案件第一次審判期日前訊問及調查結果，如認為案件有
    刑事訴訟法第二百五十二條至第二百五十四條之情形者，得以裁定駁回其自訴，
    同法第三百二十六條第三項定有明文。徵諸上開條文之立法意旨，即係為避免自
    訴人濫用法院所擁有之強制處分權而為調查程序之發動，徒增法院之勞費，且為
    避免對無辜被告之名譽造成損害，是凡自訴案件，若法院或受命法官，認有依前
    開條文駁回自訴之必要時，於程序上自不以經訊問被告或自訴人後始得為之。另
    所謂蒐集或調查證據結果，不以開庭訊問或函查證據為必要；苟自訴人所提出之
    證據或前審所得之證據已足，經閱卷並審核證據而已有心證形成之結果時，自屬
    已有調查證據之結果。
二、本件自訴意旨略以：自訴人甲○○於民國八十八年六月二十一日與被告因洽商銷
    售宏鍵公司股票而認識，被告對企業之經營非常在行，在參觀過宏鍵公司臺中廠
    後立即主動要求與自訴人簽立交換股權契約，但因宏鍵公司股票尚未印好，才先
    由自訴人開具二張共五十萬元支票作擔保，並約定取得宏鍵公司一百張股票後交
    還支票，八十八年六月二十五日被告到宏鍵公司索取一百張股票時，卻詐稱未帶
    支票來，回去會寄還云云，但卻一直未寄還上開支票，由股權轉讓合約書上可知
    自訴人只與被告交換股權，並未約定應給付五十萬元，被告既與自訴人完成股權
    交換，是否發生經營不善，使股價貶值，所生糾紛應為民事糾葛，被告明知自訴
    人並未詐欺，卻向台灣台北地方法院檢察署誣指其詐欺，而遭該署起訴，因認被
    告涉有刑法第一百六十九條第一項之誣告罪嫌云云。
三、按犯罪事實應依證據認定之，無證據不得推定其犯罪事實。又不能證明被告犯罪
    或其行為不罰者，應諭知無罪之判決，刑事訴訟法第一百五十四條、第三百零一
    條第一項定有明文。而認定不利於被告之事實，須依積極證據，苟積極證據不足
    為不利於被告事實之認定時，即應為有利於被告之認定，更不必有何有利之證據
    （最高法院三十年上字第八一六號判例參照）。又按誣告罪之成立，以意圖他人
    受刑事或懲戒處分而為虛偽之告訴告發報告者為要件。所謂「虛偽」係指明知無
    此事實，故意捏造而言。須其申告內容完全出於憑空捏造，若所告尚非全然無因
    ，只因缺乏積極證據證明，致被誣告人不受訴追處罰者，尚難遽以誣告論罪；申
    告人所訴事實若非出於虛構故意捏造，而係出於誤會或懷疑有此事實而為申告，
    自不得指為虛偽，即難科以本罪；最高法院四十年台上字第八八號、四十三年台
    上字第二五一號著有判例可資參照。
四、經查：宏鍵實業股份有限公司（以下簡稱宏鍵公司）之登記負責人雖為朱世紀，
    然自訴人坦認係由其帶同被告至宏鍵公司參觀，亦由被告與自訴人簽約交換股權
    並交付宏鍵公司二張共五十萬元支票予被告作擔保，核與被告於偵查中所述情節
    相符，是被告所有之邁力特企業有限公司與宏鍵公司併購之事係由自訴人與被告
    接洽，朱世紀僅是代表自訴人出名訂約等情應堪認定；而原被告所有之邁力特企
    業有限公司已因被告將邁力特企業有限公司之印鑑、股東私章及公司執照等登記
    資料交付予自訴人向經濟部中部辦公室辦理變更登記，自訴人已取得邁力特企業
    有限公司股權等，亦經自訴人陳稱屬實。自訴人雖指稱被告誣告其詐欺云云，然
    依被告與朱世紀所簽立之合約書規定：「甲方（即被告）同意讓乙方（即朱世紀
    ）併購邁力特企業有限公司，雙方同意訂定本協議書」「一、乙方已先預付甲方
    兩張支票．．．」、「二、甲方有貨品．．．值６３０萬元，同意折讓為總價２
    ５０萬元，扣除前述兩張支票，尾款尚餘２００萬元得以邁力特企業股份有限公
    司股權１００交換」「三、乙方將對邁力特企業有限公司改名為邁力特企業股份
    有限公司，並增資為九千八百萬元，且增加營業項目，套入土地資產及工廠。甲
    方擁有２５０張股權（每張等於１０００股），乙方保證釋出股權價格為每股２
    ０元，其中１００張為優先釋出，乙方保證在中華民國８８年１０月１５日以前
    （包含兩張支票）讓甲方收足２５０萬元，另外１５０張甲方得於公司是股後一
    個月釋出，當然也可以繼續保留股權，乙方也同意在宏鍵實業股份有限公司釋股
    順利下提早給予甲方２５０萬元保證款」，有合約書影本一紙可按，足見依自訴
    人與被告之合約書約定，自訴人併購被告邁力特企業有限公司，須給付被告總價
    二百五十萬元，其中五十萬元以前述兩張支票支付，另外二百萬元以邁力特企業
    股份有限公司一百張股權給付，增資後被告得擁有二百五十張股權，惟自訴人均
    未為增資行為，且因宏鍵公司跳票，該二張支票無法兌現等情，有支票影本二紙
    及宏鍵公司跳票紀錄可按，被告已將公司移轉予自訴人所指定之人，然自訴人均
    未依約履行合約，所交付予被告之支票又跳票，則被告懷疑遭自訴人詐欺而提出
    申告，並無虛構可言，亦非故意積極虛捏事實而意圖使自訴人遭受刑事處分為申
    告，自難以誣告罪名相繩。此外，復查無其他積極證據足認被告等有自訴人指摘
    之誣告犯行，被告之罪嫌自有未足，即合於刑事訴訟法第二百五十二條第十款之
    情形，依照首開說明，本件自訴應予駁回。
據上論斷，應依刑事訴訟法第三百二十六條第三項、第二百五十二條第十款裁定如主
文。
中      華      民      國      九十二      年      七    月      七    日
                                      臺灣臺北地方法院刑事第二庭
                                          法  官  蔡  如  琪
右正本證明與原本無異。
如不服本裁定，應於送達後五日內，向本院提出抗告狀。
                                          書記官  黃  鈴  容
中      華      民      國      九十二      年      七    月      七    日


司法院資訊處製作；財團法人民間司法改革基金會備份。
